臺灣臺北地方法院刑事判決　　　　　　　　　　　　　　九十年度重訴字第一四號
　　公　訴　人　臺灣臺北地方法院檢察署檢察官
　　被　　　告　丁○○
　　指定辯護人　甲○公設辯護人
右列被告因殺人案件，經檢察官提起公訴（九十年度偵字第一六八七三號），甲○判
決如左：
    主      文
丁○○殺人，累犯，處有期徒刑拾年陸月。
    事      實
一、丁○○前於民國八十四年間犯竊盜罪，經甲○八十四年度訴字第九八五號刑事判
    決判處有期徒刑二年六月，於八十四年六月二十六日送監執行，八十五年七月十
    六日假釋出監，即另於八十六年假釋期間再犯竊盜罪，經臺灣高等法院八十六年
    度上易字第七三四八號刑事判決判處有期徒刑一年二月，該案並於八十八年四月
    二十四日執行完畢，而前案因撤銷假釋，於八十八年四月二十五日接續執行殘刑
    ，迄八十九年五月二十六日始縮刑期滿執行完畢，猶不知悔改，竟於九十年八月
    十七日凌晨三時許，與同在臺北縣新店市○○路六巷十號屠宰場工作之黃朝盟，
    在上址渠等工作場所內，因細故發生口角，丁○○遂基於殺人之故意，持屠宰場
    內屠宰豬隻所用之尖刀一支，朝黃朝盟左後腰部剌殺一刀，致黃朝盟左後腰部受
    有七點五公分長之剌創傷口，傷深入途徑由後向前，略向下及向內（角度不大）
    ，途徑長十五公分，並傷及肋骨、橫膈、脾臟、腎臟及腹膜後腔軟組織，雖經送
    財團法人天主教耕莘醫院急救，仍因上述剌傷導致出血性及可能敗血性休克，延
    至九十年八月十八日晚上十時十分許傷重不治死亡。
二、案經黃朝盟之妻乙○○告訴及臺北縣警察局新店分局報請臺灣臺北地方法院檢察
    署檢察官偵查起訴。
    理      由
一、訊據被告丁○○於審理時固坦承於上述時地確有持屠宰場內之尖刀殺傷黃朝盟致
    黃朝盟傷重死亡之事實，惟矢口否認有何故意殺人之犯行，辯稱：伊當時只是要
    嚇唬黃朝盟停止爭吵，因在工作場所中工作的動作都很大，於回身時不小心刀子
    就剌下去，當時動作很快，伊趕快將刀子抽出來，也不願意看到黃朝盟受傷死亡
    云云。然查：（一）被告於警訊中即已明確供稱：「我於九十年八月十七日（凌
    晨）三時許在新店市○○路六巷十號，因與黃朝盟吵架，一時衝動，持刀剌傷他
    ，對方沒有還手」、「當時他（黃朝盟）要拿水，但沒有出聲說話，直接用手撥
    我，我就告訴他旁邊的路還很寬，為何不從旁邊過，他便不高興了，就與我爭吵
    ，我以為他要出手打我，我便一時衝動，隨手拿了一把刀剌他」、「我們為一起
    工作的同事，我剌傷他背後腰部，不知傷勢如何，只知流很多血」、「我覺得自
    己很對不起他，因為我一時的氣憤傷害了他」、「剌殺之前沒有打鬥」、「因為
    與黃朝盟發生口角爭吵，他走向我，我以為他要毆打我，因此我一時情急，隨手
    拿起工作用的刀子，剌向黃朝盟的腰部」等語；嗣於偵查中亦供承：「（是否在
    屠宰場以殺豬刀砍殺黃朝盟？）我用剌的，剌到他左後腰」、「（為何剌黃朝盟
    ？）二人起爭執，他比較魁梧，我以為他要打我，我順勢拿起刀，因我很害怕，
    且情急之下看他走過來」等語，自此被告警訊及偵查中之諸多供詞參互以觀，足
    認其拿刀剌向黃朝盟之作為，乃出於其自己剌殺對方之想法並即刻主動付諸實現
    ，此均案發時之供述，較少權衡利害得失，比之事後翻異之詞，自較可信。（二
    ）再者被害人黃朝盟於事發後雖經被告親自送醫急救，惟仍因傷重不治死亡，且
    經解剖結果，係因左後腰遭受利器剌傷，傷及肋骨、橫膈、脾臟、腎臟及腹膜後
    腔軟組織，導致出血性及可能敗血性休克而死亡，業經臺灣臺北地方法院檢察署
    檢察官督同法醫師相驗無訛，復有勘驗筆錄、驗斷書、法務部法醫研究所鑑定書
    、相驗屍體證明書附卷可稽，而本件經送行政院衛生署醫事審議委員會鑑定結果
    ，亦認被害人黃朝盟死因為出血性休克死亡，應為先前刀傷所引發之大量出血所
    致，醫療過程與黃朝盟死亡並無因果關係，有該會鑑定書在卷足憑，是被害人之
    死亡結果，確因被告之剌殺行為所造成，被告之剌殺行為與被害人之死亡結果間
    顯有相當因果關係甚明。（三）況且依卷附之法務部法醫研究所鑑定書所載，被
    告之持刀剌殺行為，致被害人左後腰部受有七點五公分長之剌創傷口，傷深入途
    徑由後向前，略向下及向內（角度不大），途徑長估計十五公分，並傷及肋骨、
    橫膈、脾臟、腎臟及腹膜後腔軟組織等情，此腰腹部係人體要害之一，以尖刀猛
    剌人體後腰部位，必定傷及腎臟、動脈等重要器官而血流不止，足以令人死亡，
    為一般人所明知，被告為青壯之人，自難諉為不知。甚至扣案之尖刀一支，經甲
    ○於九十年十一月二十八日勘驗結果，該兇刀長度為二十四點六公分，其中刀面
    為十四點三公分長，刀柄長度有十點三公分，與之上開解剖結果相較，被告剌殺
    時該長度十四點三公分之兇刀刀刃已全部沒入被害人身體中，並傷及多樣體內重
    要臟器，以被告自承被害人體型較其魁梧，剌殺之前沒有打鬥等節，其竟能一刀
    剌進被害人之左後腰部，且全刀沒入被害人體內並傷及多種臟器，亦可見被告下
    手之重，用力之猛，決非不小心剌傷可比，參以被告於行為時，正（右）手持刀
    ，被害人黃朝盟位其左前方，為其所是認，按諸實際，倘非被告向前剌殺被害人
    ，當不可能致被害人受有上開傷害而死，顯見被告積極地持刀殺害被害人甚明之
    情以觀，在在足認被告於實施加害行為時，即有使人喪失生命之故意，其與黃朝
    盟間因故發生口角而生致人於死之殺意至為灼然。（四）被告固以其於案發後旋
    親自將被害人送醫急救，亦不願見被害人傷亡，並非故意殺人云云為辯，然依前
    所述，被告於事發時氣憤難遏，既擇人體脆弱之要害部位加害，下手又極為猛重
    ，被告於案發後反急於將被害人送醫，要係被告由發生口角之氣憤，再至剌殺被
    害人之衝動，嗣見被害人傷重而倉惶恐懼等心念轉換，尚不足以此而逕認本件應
    係過失傷害致死之認定。至於被告所稱有請同事丙○○先行報警云云，經證人丙
    ○○於審理時到場明確結證被告並無告知其代為報警之事等語，而被告在醫院時
    尚要求被害人之弟黃宏洋不要叫警察，說想要與其和解，但黃宏洋不同意，表示
    先報警處理再談和解，警察是黃宏洋請醫院的保全人員去請後才來等語，業經證
    人黃宏洋證述詳明，益見被告所稱其係報警自首而接受裁判等情，並不可採。綜
    上所述，被告前開所辯，顯係事後圖卸飾詞，殊無可採，罪證明確，犯行洵堪認
    定。
二、核被告所為，係犯刑法第二百七十一條第一項殺人罪。查被告前於八十四年間犯
    竊盜罪，經甲○八十四年度訴字第九八五號刑事判決判處有期徒刑二年六月，於
    八十四年六月二十六日送監執行，八十五年七月十六日假釋出監，即另於八十六
    年假釋期間再犯竊盜罪，經臺灣高等法院八十六年度上易字第七三四八號刑事判
    決判處有期徒刑一年二月，該案並於八十八年四月二十四日執行完畢，而前案因
    撤銷假釋，於八十八年四月二十五日接續執行殘刑，迄八十九年五月二十六日始
    縮刑期滿執行完畢，此有臺灣高等法院被告全國前案紀錄表、臺灣高等法院檢察
    署刑案紀錄簡覆表在卷可按，其於刑之執行完畢後五年內，再犯本案之罪，係屬
    累犯，應依刑法第四十七條規定加重其刑。爰審酌被告年輕氣盛，僅為細故口角
    ，竟持工作用之尖刀剌殺職場同事，迄今尚未能取得被害人家屬之諒解及其犯罪
    後之態度等一切情狀，量處如主文所示之刑。至扣案之被告行兇所用尖刀一支，
    係其工作之屠宰場內之物，並非被告個人所有，業經被告供陳在卷，爰不併予宣
    告沒收，附此敘明。
據上論斷，應依刑事訴訟法第二百九十九條第一項前段，刑法第二百七十一條第一項
、第四十七條，判決如主文。
本案經檢察官吳春麗到庭執行職務
中      華      民      國    九十一    年      十      月     三十     日
                                      臺灣臺北地方法院刑事第九庭
                                          審判長法  官  李  英  豪
                                                法  官  薛  中  興
                                                法  官  張  江  澤
右正本證明與原本無異。
如不服本判決，應於判決送達後十日內，向甲○提出上訴狀。
                                                書記官  陳  泰  寧
中      華      民      國    九十一    年      十      月     三十一   日
附錄本案論罪科刑法條全文：
刑法第二百七十一條：
殺人者，處死刑、無期徒刑或十年以上有徒刑。
前項之未遂犯罰之。
預備犯第一項之罪者，處二年以下有期徒刑。
